【裁判字號】    98,審訴,925
【裁判日期】    981210
【裁判案由】    毒品危害防制條例
【裁判全文】
臺灣士林地方法院刑事判決             98年度審訴字第925號
公  訴  人  臺灣士林地方法院檢察署檢察官
被      告  甲○○
上列被告因違反毒品危害防制條例案件，經檢察官分別提起公訴
（98年度毒偵字第1216號、第1708號），被告於本院準備程序中
就被訴事實為有罪陳述，經本院合議庭裁定由受命法官獨任行簡
式程序審理，並合併判決如下：
    主  文
甲○○施用第一級毒品，處有期徒刑捌月，扣案之海洛因（合計
淨重壹點公克）沒收銷燬，扣案之盛裝前開海洛因所用之包裝
袋肆只沒收；又施用第二級毒品，處有期徒刑陸月，扣案之甲基
安非他命（合計驗餘淨重貳點柒捌公克）沒收銷燬，扣案之盛裝
前開甲基安非他命所用之包裝袋只沒收；又施用第一級毒品，
處有期徒刑玖月，扣案之海洛因（驗餘淨重零點壹肆玖公克）沒
收銷燬，扣案之盛裝前開海洛因所用之包裝袋壹只沒收。應執行
有期徒刑壹年玖月，扣案之海洛因（含合計淨重壹點公克部分
及及驗餘淨重零點壹肆玖公克部分）及甲基安非他命（合計驗餘
淨重貳點柒捌公克）均沒收銷燬，扣案之盛裝前開海洛因及甲基
安非他命所用之包裝袋合計捌只，均沒收。
    事  實
一、甲○○於民國87、88年間，因2 次施用第二級毒品案件，先
    後經本院以87年度毒聲字第1135號、88年度毒聲字第2537號
    裁定送觀察、勒戒，均因認無繼續施用毒品之傾向，分別於
    87年12月31日、88年12月22日執行完畢釋放出所，並經臺灣
    士林地方法院檢察署檢察官以87年度偵字第7587號、88年度
    毒偵字第1168號為不起訴處分確定。詎甲○○仍未戒除毒癮
    ，復於前開觀察、勒戒執行完畢後5 年內之89年間，因施用
    第二級毒品案件，除經本院以89年度毒聲字第1491號裁定送
    強制戒治，並經臺灣士林地方法院檢察署檢察官以89年度毒
    偵字第535 號聲請簡易判決處刑，其中強制戒治部分，因執
    行成效良好，經本院以90年度毒聲字第1171號裁定停止戒治
    ，所餘戒治期間付保護管束，惟因違反保護管束應遵守事項
    情節重大，再經本院裁定撤銷停止戒治，令入戒治處所繼續
    施以強制戒治，於91年10月5 日執行完畢（釋放後接續執行
    另案徒刑），至於刑事追訴部分則經本院以89年度士簡字第
    300 號判決判處有期徒刑2 月確定。另於87年間，因販賣第
    二級毒品案件，經本院以89年度訴字第250 號判決判處有期
    徒刑7 年2 月，並經臺灣高等法院以90年度上訴字第3757號
    判決駁回上訴確定，上揭2 罪經臺灣高等法院以92年度聲字
    第116 號裁定應執行有期徒刑7 年3 月確定。再於90年間，
    因連續施用第一級、第二級毒品案件，經本院以90年度訴字
    第448 號判決分別判處有期徒刑1 年3 月、7 月，應執行有
    期徒刑1 年6 月確定，嗣經本院以96年度聲減字第3157號裁
    定減為有期徒刑7 月15日、3 月15日，應執行有期徒刑10月
    確定，並與上開之應執行刑（即有期徒刑7 年3 月）接續執
    行，於97年8 月18日（起訴書均誤載為97年8 月14日，應予
    更正）縮短刑期假釋出監（原訂縮刑期滿日期為99年10月1
    日尚未屆至而未執行完畢，不構成累犯）。詎仍不知悛悔，
    於前開假釋期間內，復基於施用第一級毒品、施用第二級毒
    品之犯意，分別為如下犯行：
(一)、於98年6 月23日11時許，在臺北縣淡水鎮○○路○ 段35巷巷
    底之豬舍，以將甲基安非他命置於玻璃球內燒烤後產生煙霧
    吸煙之方式，施用甲基安非他命1 次；復於同日20時許，在
    其位於臺北縣淡水鎮○○○路（臺灣士林地方法院檢察署檢
    察官98年度毒偵字第1216號起訴書誤載為中山路，應予更正
    ）1 段207 巷74號4 樓住處內，以將海洛因摻入香菸後點燃
    抽盡之方式，施用第一級毒品海洛因1 次。嗣於98年6 月23
    日20時30分，為警持搜索票於其上開住處查獲，並扣得其所
    有之第一級毒品海洛因4 包（合計淨重1.3 公克）、第二級
    毒品甲基安非他命3 包（合計淨重2.81公克）。經警採其尿
    液送驗，因鑑驗結果呈嗎啡、安非他命及甲基安非他命陽性
    反應，而偵悉上情。
(二)、於98年9 月19日14時許，在臺北縣淡水鎮○○○道某處，以
    將海洛因摻入香菸後點燃抽盡之方式，施用第一級毒品海洛
    因1 次。嗣於98年9 月20日19時20分，在臺北縣淡水鎮○○
    ○路○ 段143 巷2 弄口處，因形跡可疑為警盤查，員警於徵
    得甲○○同意後，自其所穿著長褲之左側褲袋內扣得其所有
    之第一級毒品海洛因1 包（淨重0.151 公克）。經警採集其
    尿液送驗，因鑑驗結果呈嗎啡陽性反應，而查悉上情。
二、案經臺北市政府警察局內湖分局、臺北縣政府警察局淡水分
    局分別報告臺灣士林地方法院檢察署檢察官偵查起訴，並經
    本院合併改依簡式程序審理。
    理  由
一、上揭犯罪事實，均據被告甲○○於警詢、偵查中、本院準備
    程序及審理時迭承不諱（參見98年度毒偵字第1216號卷第20
    頁、第52頁至第53頁、98年度毒偵字第1708號卷第6 頁至第
    7 頁、本院98年度審訴字第951 號卷第30頁至第31頁，第33
    頁），其中犯罪事實一之(一)部分，被告該次為警查獲後在警
    局所排尿液，經送台灣尖端先進生技醫藥股份有限公司以酵
    素免疫分析法初驗後，再以氣相層析質譜儀法複驗，證實該
    尿液呈嗎啡（即施用海洛因之代謝物）、安非他命及甲基安
    非他命陽性反應，有該公司於98年7 月2 日出具之濫用藥物
    檢驗報告及臺北市政府警察局偵辦毒品案件尿液檢體委驗單
    （附於同上毒偵字第1216號卷第66頁、第68頁）各1 紙附卷
    可稽；此外，並有海洛因4 包（合計淨重1.3 公克）及甲基
    安非他命3 包（合計淨重2.81公克）扣案可佐（海洛因業據
    法務部調查局濫用藥物實驗室鑑驗證實無訛，有該中心出具
    之鑑定書1 紙附於第1216號偵卷第78頁可考，甲基安非他命
    業據臺北市政府警察局鑑驗證實無誤，亦有該局出具之鑑驗
    通知書1 紙附於同上偵卷第76頁可憑），復據被告供承該海
    洛因及甲基安非他命均為其所有，並供己施用之毒品無訛；
    犯罪事實一之(二)部分，被告該次為警查獲後在警局所排尿液
    ，經送台灣檢驗科技股份有限公司以EIA 酵素免疫分析法初
    驗後，再以GC/MS 氣相層析/ 質譜儀法複驗，證實其尿液呈
    嗎啡（即施用海洛因之代謝物）陽性反應，有該公司於98年
    10月2 日出具之濫用藥物檢驗報告及台北縣政府警察局淡水
    分局查獲毒品案件被移送者姓名、代碼對照表（附於同上毒
    偵字第1708號卷第17頁、第48頁）各1 紙在卷可參，又被告
    為警查獲時，經警扣得之白色粉末1 包（淨重0.151 公克）
    ，經送鑑驗後，證實為第一級毒品海洛因，亦有前開扣案之
    毒品及交通部民用航空局航空醫務中心於98年9 月30日出具
    之航藥鑑字第0984938 號毒品鑑定書（附於同上偵卷第45頁
    ）1 紙存卷可稽，並據被告供承該海洛因為其所有，且供己
    施用之毒品無誤。綜上，足認被告自白與事實相符，可以採
    信，本案事證至為明確，被告犯行均堪予認定。
二、按毒品危害防制條例於92年7 月9 日修正公布，自93年1 月
    9 日施行，其中第20條、第23條將施用毒品之刑事處遇程序
    區分為「初犯」、「5 年內再犯」、「5 年後再犯」。依其
    立法理由之說明：「初犯」，經觀察、勒戒或強制戒治，應
    為不起訴處分或不付審理之裁定；經觀察、勒戒或強制戒治
    執行完畢釋放後，「5 年內再犯」者，因其再犯率甚高，原
    實施之觀察、勒戒及強制戒治既已無法收其實效，爰依法追
    訴或裁定交付審理。至於經觀察、勒戒或強制戒治執行完畢
    釋放，「5 年後再犯」者，前所實施之觀察、勒戒或強制戒
    治已足以遮斷其施用毒品之毒癮，為期自新及協助其斷除毒
    癮，仍用「初犯」規定，先經觀察、勒戒或強制戒治之程序
    。從而，依修正後之規定，祇於「初犯」及「5 年後再犯」
    2 種情形，有其追訴條件之限制，即須於初犯經觀察、勒戒
    或強制戒治釋放後，5 年內均無施用毒品之行為，始能認其
    前所實施之觀察、勒戒或強制戒治已足遮斷毒癮，而得於5
    年後再犯時，再予適用初犯之規定，重行觀察、勒戒等程序
    。倘5 年內已經再犯，經依法再為保安處分或追訴處罰，縱
    其第3 次（或第3 次以上）施用毒品之時間，在初犯之保安
    處分執行完畢釋放5 年以後，即與「5 年後再犯」之情形有
    別，且因已於「5 年內再犯」，顯見其再犯率甚高，原實施
    觀察、勒戒或強制戒治，已無法收其實效，自無再經觀察、
    勒戒及強制戒治之必要，應由檢察官逕行起訴，始符新法修
    正之本旨（最高法院95年第7 次刑事庭會議決議、98年度台
    非字第211 號判決參照）。查本件被告前因2 次施用毒品案
    件，經法院裁定送觀察、勒戒後，因均認無繼續施用毒品之
    傾向，分別於87年12月28日、88年12月18日執行完畢釋放出
    所，復於2 犯經法院裁定送觀察、勒戒執行完畢釋放後5 年
    內之89年間，再因施用毒品案件，先後經本院以89年度士簡
    字第300 號、90年度訴字第448 號判處罪刑確定等情，有臺
    灣高等法院被告前案紀錄表在卷可稽，是本案被告所為施用
    毒品之犯行，距離前開觀察、勒戒執行完畢釋放雖已逾5 年
    ，惟被告在上開第2 次觀察、勒戒執行完畢後5 年內，既已
    再犯施用毒品罪，並經追訴、處罰，揆諸前揭說明，其本次
    犯行即與毒品危害防制條例第20條第3 項所稱之「5 年後再
    犯」有別，是公訴人依法追訴，於法並無不合，本院自應依
    法論科。
三、按海洛因為毒品危害防制條例第2 條第2 項第1 款所稱之第
    一級毒品，而甲基安非他命為毒品危害防制條例第2 條第2
    項第2 款所稱之第二級毒品。核被告甲○○所為，犯罪事實
    一、(一)部分，係分別犯毒品危害防制條例第10條第1 項之施
    用第一級毒品罪、同條例第10條第2 項之施用第二級毒品罪
    ；犯罪事實一、(二)部分，係犯毒品危害防制條例第10條第1
    項之施用第一級毒品罪，被告持有第一級毒品海洛因、第二
    級毒品甲基安非他命進而施用，持有毒品之行為為施用毒品
    之當然手段，均不另論以持有毒品罪（最高法院74年度台上
    字第3404號判例意旨參照）。又被告所犯上開3 罪，犯意各
    別，行為互殊，應予分論併罰。爰審酌被告曾因施用毒品犯
    行而送觀察、勒戒、強制戒治及判處罪刑，仍不知悛悔，復
    再施用第一級毒品2 次及施用第二級毒品1 次，顯見其戒絕
    毒品之決心不堅，惟念其施用毒品乃戕害自己身心健康，尚
    未危及他人，且犯後坦承犯行，態度良好，並其犯罪之動機
    、目的及其智識程度等一切情狀，分別量處如主文所示之刑
    ，並依法定其應執行刑，以示懲儆。
四、扣案之海洛因5 包（其中4 包合計淨重1.3 公克，另1 包驗
    餘淨重0.149 公克）及甲基安非他命3 包（合計驗餘淨重2.
    78公克），分別係查獲之第一級、第二級毒品，不問是否屬
    於犯人所有，均應依毒品危害防制條例第18條第1 項前段之
    規定，諭知沒收銷燬。而扣案盛裝前開海洛因及甲基安非他
    命所用之包裝袋合計8 只，具有防止毒品裸露、散逸之功能
    ，且因得與毒品分別鑑秤其重量，即與毒品無難以析離而無
    法個別宣告沒收之情事，是該等包裝袋自均堪認屬供本案犯
    罪所用之物無訛，復經被告供承為其所有之物，爰均依刑法
    第38條第1 項第2 款之規定諭知沒收。至鑑驗時採樣之海洛
    因0.002 公克、甲基安非他命合計0.03公克，均已因鑑驗用
    罄而滅失，自無從諭知沒收銷燬，併此指明。
據上論斷，應依刑事訴訟法第273 條之1 第1 項、第299 條第1
項前段，毒品危害防制條例第10條第1 項、第2 項、第18條第1
項前段，刑法第11條、第51條第5 款、第38條第1 項第2 款，判
決如主文。
本案經檢察官鄭富城到庭執行職務。
中    華    民    國    98    年    12    月    10    日
                  刑事第一庭法  官  吳祚丞
以上正本證明與原本無異。
如不服本判決應於收受判決後10日內向本院提出上訴書狀，並應
敘述具體理由；其未敘述上訴理由者，應於上訴期間屆滿後20日
內向本院補提理由書（均須按他造當事人之人數附繕本）「切勿
逕送上級法院」。
                            書記官  丁梅芬
中    華    民    國    98    年    12    月    10    日
附錄論罪科刑法條：
毒品危害防制條例第10條第1 項、第2 項
施用第一級毒品者，處 6 月以上 5 年以下有期徒刑。
施用第二級毒品者，處 3 年以下有期徒刑。


司法院資訊處製作；財團法人民間司法改革基金會備份。
